【裁判字號】    92,訴,1279
【裁判日期】    920609
【裁判案由】    毒品危害防制條例
【裁判全文】
臺灣臺中地方法院刑事判決                        九十二年度訴字第一二七九號
    公  訴  人  臺灣臺中地方法院檢察署檢察官
    被      告  甲○○
右列被告因違反毒品危害防制條例案件，經檢察官提起公訴（九十二年度毒偵字第二
二四號），本院判決如左：
    主  文
甲○○連續施用第一級毒品，處有期徒刑捌月；扣案之第一級毒品海洛因壹包（驗餘
淨重零點貳壹公克，包裝重零點貳貳公克）及摻有第一級毒品海洛因之香菸壹支（驗
餘淨重零點捌零公克），均沒收銷燬之。又施用第二級毒品，處有期徒刑月。應執
行有期徒刑拾月；扣案之第一級毒品海洛因壹包（驗餘淨重零點貳壹公克，包裝重零
點貳貳公克）及摻有第一級毒品海洛因之香菸壹支（驗餘淨重零點捌零公克），均沒
收銷燬之。
    事  實
一、甲○○前於民國九十年間因施用毒品案件，經本院以九十年度毒聲字第五一三號
    裁定送觀察、勒戒後，認有繼續施用毒品之傾向，復經本院以九十年度毒聲字第
    一二七０號裁定令入戒治處所施以強制戒治。嗣因其於戒治處所中戒治效果經評
    定合格，經本院以九十年度毒聲字第六０七八號裁定停止戒治，所餘期間付保護
    管束，並於九十一年一月九日出戒治處所，保護管束於九十一年二月二十七日期
    滿，業由臺灣臺中地方法院檢察署檢察官於九十一年三月十八日以九十一年度戒
    毒偵字第一二０號為不起訴處分確定。詎其仍不知悔改，於上開不起訴處分確定
    後五年內，竟又基於施用第一級毒品海洛因之概括犯意，自九十一年十月十日起
    至九十二年一月九日前五日內之某時止，每日均在臺中縣豐原市○○路六一一巷
    三０之一號住處內，以將第一級毒品海洛因放在香菸內點火吸食之方式，連續施
    用第一級毒品海洛因多次。另又基於施用第二級毒品安非他命之犯意，於九十二
    年一月七日某時，在臺中縣地址不詳之處所，以將第二級毒品安非他命放置在鋁
    箔紙上燒烤吸食之方式，施用第二級毒品安非他命一次。嗣於九十二年一月九日
    二十時許，臺中市警察局員警持本院核發之搜索票前往臺中縣潭子鄉○○路○段
    二之五號執行搜索時，當場查獲甲○○，並扣得其所有之第一級毒品海洛因一包
    （驗餘淨重０．二一公克，包裝重０．二二公克）及摻有第一級毒品海洛因之香
    菸一支（驗餘淨重０．八０公克）；經帶回警局採集其尿液送驗結果，「安非他
    命」、「甲基安非他命」、「可待因」、「嗎啡」均呈陽性反應。據此，本院乃
    於九十二年一月十日以九十二年度毒聲字第一三三號裁定令甲○○入戒治處所施
    以強制戒治一年，現正在臺灣臺中戒治所執行強制戒治中。
二、案經臺中市警察局移送臺灣臺中地方法院檢察署檢察官偵查起訴。
    理  由
一、右揭事實，業據被告甲○○於警訊、偵查及本院審理時均坦承不諱，核與同時被
    查獲之另案被告施瑞哲、林泰華供述之情節相符，並有臺中市警察局搜索筆錄一
    份、照片六張及本院刑事裁定一份附卷可稽。且查：
（一）扣案之第一級毒品海洛因一包及摻有第一級毒品海洛因之香菸一支，經送請法
      務部調查局鑑定結果，認均含第一級第六項毒品海洛因成分，前者驗餘淨重０
      ．二一公克，包裝重０．二二公克，後者重０．八０公克等情，有該局九十二
      年二月十九日調科壹字第一二０００一二五六五號鑑定通知書一份在卷可考。
（二）而被告於九十二年一月九日在臺中市警察局所採集之尿液，經送請中山醫學大
      學附設醫院藥物濫用檢測中心以GC/MS確認結果，「安非他命」、「甲基安非
      他命」、「可待因」、「嗎啡」項目均呈陽性反應等情，則有中山醫學大學附
      設醫院藥物濫用檢測中心於九十二年一月二十日出具之確認結果報告一份在卷
      足憑。按：
  １、海洛因係嗎啡經化學合成之半人工合成品，藥性倍於嗎啡，其經吸食或施打進
      入人體，藉人體解毒系統之代謝作用而分解成藥（毒）性較低之嗎啡，故於吸
      食或施打海洛因之煙毒嫌犯尿液中，可檢驗出嗎啡煙毒反應。另一般吸食或施
      打煙毒（或麻醉藥品）者，經人體代謝作用後，於八小時之內約有百分之八十
      量於尿液中排出，二十四小時後，續有約剩餘量之百分之九十再排出，七十二
      小時後仍有殘餘微量排出，吸食或施打者個人體質不同，其排出時間亦會有差
      異，尤其成癮者（抗藥性強）其於吸食一百二十小時內所採之尿液，配合較具
      公信力之儀器（如氣相質譜儀）仍可能被檢測出，此曾經憲兵司令部八十年五
      月七日（八○）鑑檢字第一七四六號函釋在案。參以目前施用毒品者以施用毒
      品海洛因最為常見，施用嗎啡者已甚少見，被告甲○○復自承係施用第一級毒
      品海洛因等語，有警訊、偵查及本院審理筆錄可考，並有扣案之第一級毒品海
      洛因一包及摻有第一級毒品海洛因之香菸一支可資佐憑。則其坦承確有自九十
      一年十月十日起至九十二年一月九日前五日內之某時，施用第一級毒品海洛因
      多次等語，即有所據，信屬可採。
  ２、另按常人如未施用安非他命，其尿水中當無呈甲基安非他命陽性之反應，倘有
      施用者，約百分之七十於二十四小時內自尿中排出，約百分之九十於九十六小
      時自尿中排出，故推算施用時間距採尿時間最長可能不會超過四日，此經行政
      院衛生署藥物食品檢驗局八十一年二月八日（八一）藥檢壹字第００一一五六
      號函示甚明。是以被告甲○○自白其有於九十二年一月七日某時，施用第二級
      毒品安非他命一次等語，核與前開說明及尿液檢驗結果均相符合，亦堪信採。
（三）又被告前於九十年間因施用毒品案件，經本院以九十年度毒聲字第五一三號裁
      定送觀察、勒戒後，認有繼續施用毒品之傾向，復經本院以九十年度毒聲字第
      一二七０號裁定令入戒治處所施以強制戒治。嗣因其於戒治處所中戒治效果經
      評定合格，經本院以九十年度毒聲字第六０七八號裁定停止戒治，所餘期間付
      保護管束，並於九十一年一月九日出戒治處所，保護管束於九十一年二月二十
      七日期滿，業由臺灣臺中地方法院檢察署檢察官於九十一年三月十八日以九十
      一年度戒毒偵字第一二０號為不起訴處分確定等情，有臺灣高等法院被告全國
      前案紀錄表、臺灣臺中地方法院檢察署刑案資料查註紀錄表、全國施用毒品案
      件記錄表、受觀察勒戒人毒品及前科紀錄簡列表、本院法務部在監在押資料表
      、不起訴處分書等件在卷可按。足見被告本次被查獲施用第一級毒品海洛因及
      第二級毒品安非他命犯行，確係在前次施用毒品犯行經不起訴處分確定後五年
      內所再犯，至臻明確。
（四）綜上所述，本件事證明確，被告右開犯行，洵堪認定。
二、按海洛因、安非他命係毒品危害防制條例第二條第二項第一款、第二款所定之第
    一級毒品、第二級毒品，不得非法施用。是核被告所為，係犯毒品危害防制條例
    第十條第一項之施用第一級毒品罪及同條第二項之施用第二級毒品罪。又：
（一）被告持有第一級毒品海洛因及第二級毒品安非他命後，進而施用，其持有之低
      度行為應為施用之高度行為所吸收，不另論以持有第一級毒品罪及持有第二級
      毒品罪。
（二）被告自九十一年十月十日起至九十二年一月九日前五日內之某時止，每日均有
      施用第一級毒品海洛因，其先後多次之施用行為，時間緊接，方法相同，觸犯
      構成要件相同之罪名，顯係基於概括犯意為之，應依連續犯規定論以一罪，並
      依法加重其刑。所犯上開二罪，則犯意各別，行為不同，應分論併罰。
（三）爰審酌被告於九十年間因施用毒品案件，經裁定送觀察、勒戒及強制戒治，甫
      於九十一年一月九日出戒治所，並於同年三月十八日經檢察官為不起訴處分確
      定，竟仍不知戒惕，再度違犯本件毒品危害防制條例第十條第一項及第二項之
      罪，無視於毒品對於自身健康之戕害及國家對於杜絕毒品犯罪之禁令；其犯罪
      之動機、目的單純；施用第一級毒品海洛因之時間近三個月，每日均有施用，
      次數頻繁，但施用第二級毒品安非他命之次數只有一次；又施用毒品係自戕行
      為，犯罪手段平和，亦未因此而危害他人，所生損害非大；再考之其於犯後坦
      承犯行，態度良好，並參諸施用毒品者均有相當程度之成癮性及心理依賴，其
      犯罪心態與一般刑事犯罪之本質並不相同，容應以「病人」之角度為考量，並
      側重適當之醫學治療及心理矯治為宜，被告現復經本院以九十二年度毒聲字第
      一三三號裁定諭令進行長時間之強制戒治處遇，核該強制戒治之性質，固屬保
      安處分之一種，然既與其所應受之刑罰，同係限制人身自由，揆諸比例原則，
      自應予適當量刑等一切情狀，分別量處如主文所示之刑，並定其應執行之刑，
      以示懲儆。
（四）扣案之第一級毒品海洛因一包（驗餘淨重０．二一公克，包裝重０．二二公克
      ）及摻有第一級毒品海洛因之香菸一支（驗餘淨重０．八０公克）．係屬毒品
      危害防制條例第二條第二項第一款所管制之第一級毒品，為違禁物，應依同條
      例第十八條第一項前段規定，沒收銷燬之。
據上論斷，應依刑事訴訟法第二百九十九條第一項前段，毒品危害防制條例第十條第
一項、第二項、第二十三條第二項、第十八條第一項前段，刑法第十一條前段、第五
十六條、第五十一條第五款，判決如主文。
中      華      民      國      九十二      年      六      月    九    日
                                臺灣臺中地方法院刑事第二庭
                                    法  官  莊  嘉  蕙
右正本證明與原本無異。
如不服本判決，應於送達後十日內向本院提出上訴狀（須附繕本），上訴於臺灣高等
法院臺中分院。
                                    書記官
中      華      民    國      九十二      年      六      月    九    日
附錄論罪科刑法條
毒品危害防制條例第十條
施用第一級毒品者，處六月以上五年以下有期徒刑。
施用第二級毒品者，處三年以下有期徒刑。


司法院資訊處製作；財團法人民間司法改革基金會備份。
